【裁判字號】    89,易,3038
【裁判日期】    890911
【裁判案由】    大陸人民條例等
【裁判全文】
臺灣板橋地方法院刑事判決                        八十九年度易字第三三八號
    公  訴  人  臺灣板橋地方法院檢察署檢察官
    被      告  甲○有限公司
    兼右代表人  乙○○
    被     告   丙○○
右列被告因違反台灣地區與大陸地區人民關係條例案件，經檢察官提起公訴（八十九
年度偵字第七四一八、一二六０四號），本院判決如左：
    主  文
甲○有限公司之代表人，連續因執行業務違反僱用大陸地區人民從事未經許可之工作
之規定，科罰金新台幣陸萬元。
乙○○、丙○○共同連續藏匿犯人，各處拘役伍拾日，如易科罰金均以佰元折算壹
日。
    事  實
一、甲○有限公司（以下簡稱甲○公司，代表人乙○○，址設台北縣樹林鎮○○街○
    段三一九巷之一號），由乙○○自任該公司代表人，綜理各項事務，決定僱用員
    工等事宜。明知雇主不得僱用大陸地區人民從事未經許可之工作，且明知大陸地
    區人民李貴強係未向主管機關內政部入出境管理局申請許可，於民國（下同）八
    十八年十一月十一日，自大陸福建省平潭縣搭船，並於同年月十二日深夜，由臺
    灣省北部附近海域偷渡入境，林友文、林友勇二人係未向主管機關內政部入出境
    管理局申請許可，共同於八十八年十一月二十日晚間八時許，自大陸福建省平潭
    縣搭船，由臺灣省某海域偷渡入境，三人均為違反國家安全法第六條第一項之犯
    人。乙○○竟基於概括犯意，先於八十八年十一月十三日起，未經許可，以日薪
    新台幣（下同）一千六百元之代價僱用李貴強，於同年月二十九日起，未經許可
    ，以日薪一千二百元至一千五百元之代價僱用林友文、林友勇，在甲○公司所承
    包，位於台南縣東西向快速道路第五標鋼拱橋處之工程地點，擔任綁鐵工作，並
    以供膳宿之方式，將三人藏匿於台南縣歸仁鄉○○路一六四巷二十二弄二十七號
    房屋，再由與乙○○有藏匿人犯犯意聯絡之甲○公司員工丙○○負責載送該三名
    大陸人民至前開藏匿處所，並負責管理該三名大陸人民之生活起居。嗣於八十八
    年十二月二十八日二十一時許，為警在上開房屋內查獲該三名大陸人民，始循線
    知悉上情。
二、案經嘉義縣警察局中埔分局報請台灣嘉義地方法院檢察署檢察官呈請臺灣高等法
    院檢察署令轉臺灣板橋地方法院檢察署檢察官偵查起訴暨移送併辦。
    理  由
一、訊據被告乙○○固坦承有於右揭時地僱用林友文等三人，並供膳宿，惟辯稱伊雇
    用渠三人擔任臨時工，僅待領薪水時才看身分證，因尚未領薪水，不知其等為大
    陸客云云。被告丙○○則否認有藏匿人犯犯行，辯稱：伊僅係甲○公司工人，奉
    老板之命行事，順道將三名工人載回宿舍，有時順便幫忙叫便當，並未管理渠等
    生活，亦不知渠三人為大陸人民云云。惟查，右揭事實，業據証人即大陸地區人
    民林友勇於警訊時證稱：是被告丙○○帶我們去該處居住，也由他照顧我們三人
    的生活及管理，他有跟我們住一起。乙○○和丙○○知道我們是大陸偷渡人民。
    林友文證稱：乙○○和丙○○都知道我是大陸偷渡，因為他們曾向我要身分證，
    我告訴他沒有，當時他們二人就知道。李貴強證稱：丙○○跟我們住在一起，是
    照顧我們在台灣的生活起居，負責載運我們三人至工地上下班，還有交付我們工
    作項目等語甚詳。顯見被告乙○○、丙○○均知林友文、林友勇、李貴強三人均
    是大陸人民，且由丙○○負責該三人之生活起居。按該三名大陸人民與被告乙○
    ○、丙○○應無怨隙，其證言應堪採信。被告二人上揭辯詞顯不足採，此外有甲
    ○公司之公司執照影本在卷可稽。被告乙○○犯行事證明確，洵堪認定，從而被
    告甲○公司應依臺灣地區與大陸地區人民關係條例第八十三條第三項處斷亦堪認
    定。
二、按僱用大陸地區人民從事未經許可或許可範圍不符之工作，係臺灣地區與大陸地
    區人民關係條例第十五條第四項規定不得為之之行為，違反者，應依同條例第八
    十三條第一項處罰。查被告乙○○僱用大陸地區人民工作，並同時提供處所使之
    住宿藏匿之，核其所為，係犯刑法第一百六十四條第一項之藏匿人犯罪及上開條
    例第八十三條第一項之罪。被告丙○○所為係犯刑法第一百六十四條第一項之藏
    匿人犯罪。被告二人就藏匿人犯犯行，有犯意聯絡、行為分擔，為共同正犯。被
    告乙○○先後二次非法僱用大陸地區人民工作犯行，被告二人先後二次提供處所
    使之住宿藏匿之行為，均時間緊接，所犯罪名相同，顯係出於概括犯意為之，均
    為連續犯，爰依刑法第五十六條之規定以一罪論，並各加重其刑被告乙○○係以
    一行為觸犯前開二罪名，應從一重之刑法第一百六十四條第一項連續藏匿犯人罪
    處斷。爰審酌被告乙○○、丙○○之犯罪動機、手段、目的、犯罪所生損害及其
    品性、生活狀況、智識程度、犯後態度等一切情狀，量處如主文所示之刑，並諭
    知易科罰金之折算標準。再被告甲○公司之代表人因執行業務而犯臺灣地區與大
    陸地區人民關係條例第八十三條第一項之罪行，被告公司亦應依同法條第三項科
    以罰金。爰審酌被告甲○公司，其代表人違反僱用大陸地區人民未經許可之規定
    ，非法僱用大陸地區人民，對社會經濟造成之損害，科以如主文所示之罰金，以
    資懲處。
據上論斷，應依刑事訴訟法第二百九十九條第一項前段，臺灣地區與大陸地區人民關
係條例第八十三條第一項、第三項，刑法第十一條前段、第二十八條、第五十六條、
第一百六十四條第一項、第五十五條、第四十一條，現行法規所定貨幣單位折算新台
幣條例第二條，罰金罰鍰提高標準條例第一條前段、第二條，判決如主文。
本案經檢察官李嘉明到庭執行職務。
中      華      民      國    八十九    年      九      月     十一     日
                                      台灣板橋地方法院刑事第四庭
                                          法  官  王  敏  慧
右正本證明與原本無異
如不服本判決應於送達後十日內向本院提出上訴狀
                                          書記官  廖  美  紅
中      華      民      國    八十九    年      九      月     十八     日
附錄本案論罪科刑法條全文：
台灣地區與大陸地區人民關係條例第八十三條
違反第十五條第四款或第五款規定者，處二年以下有期徒刑、拘役或科或併科新台幣
三十萬元以下罰金。
意圖營利而違反第十五條第五款規定者，處三年以下有期徒刑、拘役或科或併科新台
幣六十萬元以下罰金。
以犯前項之罪為常業者，處五年以下有期徒刑，得併科新台幣六十萬元以下罰金。
法人之代表人、法人或自然人之代理人、受僱人或其他從業人員，因執行業務犯前三
項之罪者，除處罰行為人外，對該法人或自然人並科以前三項所定之罰金。但法人之
代表人或自然人對於違反之發生，已盡力為防止行為者，不在此限。
刑法第一百六十四條
藏匿犯人或依法逮捕、拘禁之脫逃人或使之隱避者，處二年以下有期徒刑、拘役或五
百元以下罰金。
意圖犯前項之罪而頂替者亦同。


司法院資訊處製作；財團法人民間司法改革基金會備份。
